【裁判字號】    95,訴,617
【裁判日期】    950906
【裁判案由】    侵權行為損害賠償等
【裁判全文】
臺灣臺南地方法院民事判決               95年度訴字第617號
原      告  甲○○
訴訟代理人  施煜培律師
            施承典律師
被      告  乙○○
上列被告因家報傷害案件，原告提起刑事附帶民事訴訟請求侵權
行為損害賠償，由本院刑事庭移送前來，經本院於民國95年8月
23日言詞辯論終結，判決如下：
    主  文
被告應給付原告新台幣參拾捌萬參仟肆佰元，及自民國九十四年
十一月一日起至清償日止，按週年利率百分之五計算之利息。
原告其餘之訴駁回。
訴訟費用由被告負擔二分之一；餘由原告負擔。
本判決第一項於原告以新台幣壹拾貳萬捌仟元供擔保後，得假執
行。被告如於執行標的物拍定貨變賣前以新台幣參拾捌萬參仟肆
佰元為原告預供擔保者，得免為假執行。
原告其餘假執行之聲請駁回。
    事實及理由
一、按訴狀送達後，原告不得將原訴變更或追加他訴，但有擴張
    或減縮應受判決事項之聲明者，不在此限，民事訴訟法第
    255條第1項第3款定有明文。本件原告起訴時係主張被告應
    給付原告新台幣（下同）821,000元，及自起訴狀繕本送達
    之翌日起至清償日止，按週年利率百分之5計算之利息。嗣
    於95年6月26日日言詞辯論期日減縮聲明為被告應給付原告
    686,000元，及自起訴狀繕本送達之翌日起至清償日止，按
    週年利率百分之5計算之利息，核屬減縮應受判決事項之聲
    明，揆諸前揭說明，自應予准許，合先敘明。
二、原告起訴主張：
  (一)聲明：
  1.被告應給付原告新台幣（下同）686,000元，及自起訴狀繕
    本送達翌日起至清償日止，按週年利率百分之五計算之利息
    。
  2.原告願供擔保，請求宣告假執行。
  (二)陳述：被告乙○○與原告係配偶關係，二人係家庭暴力防治
    法第3條第1款所稱之家庭成員。被告於民國（下同）94年1
    月1日下午1時許，在台南市○○路152巷7號2樓住家客廳內
    ，基於普通傷害之犯意，無故徒手毆打原告額部，復以手將
    原告臉部壓擠至沙發上，至原告受有臉部挫傷之傷害。嗣後
    原告即患有精神官能性憂鬱症，時有心悸、情緒不安、憂鬱
    等症狀，經常往精神科診所診治，並須長期追蹤治療，總計
    支出醫藥費30,000元，又原告精神受損，自得請求精神慰撫
    金500,000元，且原告因被告之傷害而罹患憂鬱症，自94年6
    月以後無法工作，以每月薪資26,000元計算，請求被告賠償
    94年6月至11月共計6個月之薪資156,000元。依民法第184條
    、第195條之規定，於告自得向被告請求賠償。爰依法提起
    本訴，並請求判決如訴之聲明。
三、被告抗辯：
  (一)聲明：
  1.原告之訴及假執行之聲請均駁回。
  2.訴訟費用由原告負擔。
  3.如受不利之判決，願供擔保請准宣告免為假執行。
  (二)陳述：對於原告主張之事實並不否認，但被告現在因中風而
    無工作能力，無法賠償原告。而且原告只是輕微擦傷而已，
    請求賠償的金額都太高了。。
三、得心證之理由：
  (一)原告主張被告乙○○與原告係配偶關係，二人係家庭暴力防
    治法第3條第1款所稱之家庭成員。被告於94年1月1日下午1
    時許，在台南市○○路152巷7號2樓住家客廳內，基於普通
    傷害之犯意，無故徒手毆打原告額部，復以手將原告臉部壓
    擠至沙發上，至原告受有臉部挫傷之傷害。嗣後原告即患有
    精神官能性憂鬱症，時有心悸、情緒不安、憂鬱等症狀，經
    常往精神科診所診治，並須長期追蹤治療等情，為被告所不
    否認，上開事實並經本院94年度易字第629號判決被告傷害
    罪，並處以拘役30日確定在案，亦經本院依職權調閱上開刑
    事案件卷宗查核屬實，堪信為真實。
  (二)按因故意或過失，不法侵害他人之權利者，負損害賠償責任
    ；違反保護他人之法律，致生損害於他人者，負賠償責任；
    不法侵害他人之身體或健康者，對於被害人因此喪失或減少
    勞動能力或增加生活上之需要時，應負損害賠償責任；不法
    侵害他人之身體、健康、名譽、自由、信用、隱私、貞操，
    或不法侵害其他人格法益而情節重大者，被害人雖非財產上
    之損害，亦得請求賠償相當之金額；民法第184條第1項前段
    、第193條、第195條分別定有明文。原告依上揭法條規定，
    請求被告賠償損害，自無不合，茲將其各項請求分述如次：
  1.醫療費用：
    原告主張因遭受被告毆打致患憂鬱症乙情，業據其提出原告
    於殷建智精神科診所之病歷影本一份（見本院卷第29至第34
    頁）及殷建智精神科診所診斷證明書（附民卷第4頁）、春
    霖診所診斷證明書（本院卷第35頁）各一份附卷可按。經查
    ，原告雖於93年6月8日始即至殷建智精神科診所就診，然其
    主訴均以原告與其配偶即被告間之衝突而引發之壓力為中心
    ，於94年1月5日、17日、24日之病歷有記載原告主訴遭其夫
    即被告毆打，從而，原告主張其因遭被告毆打而至罹患憂鬱
    症，應堪信實。而原告自94年1月1日迄今於殷建智精神科診
    所支出之醫療費用為2,600元，於春霖診所支出之醫療費用
    為24,800元，有殷建智精神科診所95年8月9日殷字第009508
    09號函附件（見本院卷第46頁）、春霖診所95年8月20日函
    附卷可按。從而，原告請求被告賠償之醫療費用於27,400元
    之範圍內為有理由，逾此部分之請求則無理由。
  2.減少勞動能力之損失：
    原告主張其原係擔任幼稚園教師，每月收入26,000元，但因
    罹患憂鬱症而無法繼續工作，請求被告賠償94年6月至11月
    之薪資所得共計156, 000元。經查，原告主張上揭事實，業
    據其提出台南縣私立欣美幼稚園服務證明書、薪資表、台灣
    省幼稚園教師證書各一份在卷足按（見本院卷第37至39頁）
    ，堪信為真實。從而，原告請求被告賠償其減少勞動力之損
    失156,000元，為有理由，應予准許。
  3.精神慰撫金：
    按慰撫金金額之認定，除依所受身體上及精神上痛苦程度及
    所造成之影響二者予以衡量外，尚須斟酌雙方之身分、資力
    、與加害之程度及各種情形，予以核定。經查，原告因被告
    之傷害致罹憂鬱症，有心悸、情緒不安、憂鬱等症狀，其名
    下有土地、房屋各1筆，93年度、94年度申報之所得總額為
    238,000元、33,000元；被告名下有土地3筆、房屋2筆，93
    年度及94年度申報所得分別為38,799元、227,753元等情，
    業據原告提出診斷證明書，並經本院依職權調閱稅務電子閘
    門財產所得調件明細表附卷可按。本院審酌兩造之身分、地
    位、經濟能力及傷害程度，認原告請求之慰撫金於200,000
    元之範圍內尚無不當，爰與准許之，逾此部分之請求，為無
    理由，應予駁回。
  (四)末按給付無確定期限者，債務人於債權人得請求給付時，經
    其催告而未為給付，自受催告時起，負遲延責任。其經債權
    人起訴而送達訴狀，或依督促程序送達支付命令，或為其他
    相類之行為者，與催告有同一之效力；民法第229條第2項定
    有明文；又遲延之債務，以支付金錢為標的者，債權人得請
    求依法定利率計算之遲延利息。但約定利率較高者，仍從其
    約定利率；而應付利息之債務，其利率未經約定，亦無法律
    可據者，週年利率為百分之5；亦為同法第233條第1項及第
    203 條所明定。查本件原告請求被告應給付之金額，並未定
    有給付之期限，且未約定利率，則原告請求自附帶民事起訴
    狀繕本送達被告之翌日起，按週年利率百分之5計算之利息
    ，並未逾上開規定之範圍，自無不合；又原告之附帶民事起
    訴狀繕本係於94年10月31日送達被告，則原告請求被告給付
    自94 年11月1日起至清償日止，按週年利率百分之5計算之
    利息，洵屬正當。
四、從而，原告依據侵權行為損害賠償之法律關係，請求被告賠
    償383,400元（計算式：27,400＋156,000＋200,000＝
    383,400），並自94年11月1日起至清償日止，按週年利率百
    分之5計算之利息，為有理由，應予准許，逾此部分之請求
    為無理由，應予駁回。
五、兩造陳明願供擔保，聲請宣告假執行及免為假執行，經核原
    告勝訴部份，合於法律之規定，爰酌定相當之擔保金額宣告
    之；原告其餘假執行之聲請，因訴之駁回而失所依附，不予
    准許。
六、結論：本件原告之訴為一部有理由，一部無理由，爰依民事
    訴訟法第79條、第390條第2項、第392條第2項，判決如主文
    。
中    華    民    國    95    年    9     月    6     日
                  民事第四庭    法  官  高如宜
以上正本，係照原本作成。
如對本判決上訴，須於判決送達後20日內向本院提出上訴狀
中    華    民    國    95    年    9     月    12    日
                                書記官  彭建山


司法院資訊處製作；財團法人民間司法改革基金會備份。
